【裁判字號】    92,上訴,2125
【裁判日期】    921128
【裁判案由】    違反毒品危害防制條例
【裁判全文】
臺灣高等法院高雄分院刑事判決                  九十二年度上訴字第二一二五號
    上訴人
    即被告    甲○○
右上訴人因違反毒品危害防制條例案件，不服臺灣高雄地方法院九十二年度訴字第一
七六四號中華民國九十二年九月十五日第一審判決（起訴案號：臺灣高雄地方法院檢
察署九十二年度毒偵字第三六八七號），提起上訴，本院判決如左：
      主  文
上訴駁回。
      事  實
一、甲○○前因施用毒品案件，經台灣高雄地方法院於民國（以下同）八十八年一月
    五日，以八十八年度毒聲字第三十六號裁定送觀察、勒戒後，認有繼續施用毒品
    之傾向，經本院於八十八年一月二十五日，以八十八年度毒聲字第四六三號裁定
    令入戒治處所施以強制戒治，期間經評定為合格，由台灣高雄地方法院於八十八
    年五月二十一日，以八十八年度毒聲字第三六八四號裁定停止戒治，所餘戒治期
    間，付保護管束，惟甲○○於保護管束期間內，復又吸食毒品，經台灣高雄地方
    法院於八十八年十月十二日，以八十八年度毒聲字第七五三七號裁定撤銷停止戒
    治，令入戒治處所施以強制戒治，並於八十九年十二月十七日強制戒治期滿，由
    臺灣高雄地方法院檢察署檢察官於九十年一月九日，以九十年度戒毒偵字第三十
    四號為不起訴處分確定。嗣又因於前案不起訴處分確定後五年內之九十一年七月
    二十七日下午二時起回溯二十四小時內某時，在不詳處所施用第一級毒品海洛因
    一次，經臺灣高雄地方法院檢察署檢察官聲請簡易判決處刑，由台灣高雄地方法
    院於九十一年十月二十八日，以九十一年度簡字第九０五號判處有期徒刑六月確
    定，並依檢察官之聲請以九十一年度毒聲字第六０二五號裁定令入強制處所施以
    強制戒治後，經臺灣高雄地方法院檢察署於九十一年十一月十二日，以九十一年
    度戒執二字第八七三號通緝在案。詎甲○○仍不知悔改，明知海洛因係毒品危害
    防制條例所明定之第一級毒品，不得持有及施用，復基於施用第一級毒品海洛因
    之犯意，於九十二年四月十四日十六時二十分許，回溯二十四小時內之某時，在
    不詳處所施用第一級毒品海洛因，旋為警於九十二年四月十四日十六時二十分許
    ，因毒品危害防制條例案件通緝到案後，採集其尿液送高雄市立凱旋醫院檢驗結
    果，呈毒品嗎啡陽性反應而查獲。
二、案經高雄市政府警察局前鎮分局移送臺灣高雄地方法院檢察署檢察官偵查起訴。
      理  由
一、訊之上訴人甲○○矢口否認有何施用海洛因之犯行，辯稱：我因頭痛及腳截肢後
    的疼痛，於九十二年一月至四月間，前往中正二路的文信診所精神科就診，並服
    用該診所開具的藥物，另因大腸阻塞，於九十二年四月十日，又前往高雄市阮綜
    合醫院外科就診並住院，可能是服用上開文信診所或高雄市阮綜合醫院開具之藥
    物始導致尿液有嗎啡反應，又警方所採尿液瓶封口沒有我的指紋云云。惟查：（
    一）上訴人前於九十二年四月十四日十六時二十分許為警查獲後，即於九十二年
    四月十四日十九時三十分許採取尿液並送鑑定，經高雄市立凱旋醫院檢驗結果，
    呈嗎啡陽性反應，有該院九十二年五月二日高市凱醫檢字第０一０三五號煙毒尿
    液檢驗成績書一紙在卷可憑，而海洛因施用入人體後水解還原成嗎啡，再循嗎啡
    之代謝方式排出體外，已據行政院衛生署藥物食品檢驗局七十三藥檢壹字第０三
    ０二二一號函說明詳確，及參諸醫學臨床實驗及根據英國藥學會出版之文獻Ｉｓ
    ｏｌａｔｉｏｎａｎｄＩｎｄｅｎｔｉｆｉｃａｔｉｏｎｏｆＤｒｕｇｓ乙書第
    二九三頁載：海洛因經注射入人體後，在體內迅速水解成６─Ｍｏｎｏａｃｅｔ
    ｙｌｍｏｒｐｈｉｎｅ，再緩緩繼續水解成嗎啡，然後再循嗎啡之代謝方式排出
    ，同書第四三一～四三二頁並載有：嗎啡經注射入人體後，約百分之五十以上於
    八小時內自尿中排出，至二十四小時排出約百分之九十，但四十八小時後仍有微
    量可檢出等語。此外，按通常健康成人一次注射嗎啡十五公絲，而以現行採用蟻
    醛酸試液及鉬鋑銨酸試液檢檢驗其尿液時，注射後八小時內所排尿液易於檢出；
    八小時至二十四小時，視其取尿時間及尿量多寡，可能檢出；至二十四小時以後
    所排之尿液，用上述方法已難檢出，亦據行政院衛生署藥物食品檢驗局七十三年
    十一月三十日（７３）藥檢壹字第０三０二二一號函釋綦詳。又依前開檢驗成績
    書所示，檢驗之方法係採用ＧＣ／ＭＳ氣相層析／質譜儀法檢驗，而依該方式檢
    驗，在良好的操作條件下，進行藥物及其代謝物之定性及定量分析，幾乎不會有
    偽陽性反應發生，此亦有行政院國軍退除役官兵輔導委員會臺北榮民總醫院八十
    三年四月七日以（八三）北總內字第０三０五九號函示明確，足證被告應有於九
    十二年四月十四日十六時二十分許起回溯二十四小時內之某時止，在不詳處所施
    用第一級毒品海洛因之犯行甚明。（二）雖上訴人甲○○仍以前述服用藥物置辯
    ，惟均經文信診所函覆「患者甲○○（男，二十七年八月二十八日生，身分證號
    Ｚ000000000）於九十二年一月三十日到本診所初診，主訴為失眠頭痛
    及情緒不穩，之後於九十二年二月十五日、九十二年二月二十七日、九十二年三
    月十四日、九十二年三月二十八日、九十二年四月十日門診接受會談及藥物治療
    ，藥物為Ｌｏｒａｚｐａｍ，Ｔｒａｚｏｄｏｎｅ，Ｚｏｌｐｉｄｅｍ，三種藥
    物不可能使患者尿液之嗎啡檢驗呈現陽性反應」等語，及高雄市阮綜合醫院函覆
    「病患甲○○（男，Ｚ000000000）於九十二年四月十日因腹痛至本院
    就診，當日即入院治療，於同年四月十四日出院，病患於住院期間所服用之藥物
    為Ｔａｇａｍｅｔ、ＤＭＰ、Ｔｈｒｏｕｇｈ、Ｓｔｒｏｃａｉｎｅ，上列藥物
    皆為胃腸藥，服用後尿液不會呈現嗎啡陽性反應」等語予以駁斥，有文信診所九
    十二年八月六日文信函九二００二號函、高雄市阮綜合醫院九十二年八月八日阮
    醫教字第九二二四六號函各一紙在卷可稽，足認被告所辯顯係畏罪卸責之詞，不
    足採信。（三）又就採尿部分，上訴人甲○○於警訊中陳稱：「（問：警方所提
    供給你的尿液瓶是否乾淨﹖裡面之尿液是否你親自注入並封瓶﹖）答：乾淨，是
    我親自注入及封瓶」等語（見九十二年四月十四日警訊筆錄），是該尿液既係上
    訴人甲○○親自注入並封瓶，應無錯誤之理，上訴人甲○○此處所辯亦不足採。
    （四）上訴人前因施用毒品案件，經台灣高雄地方法院於八十八年一月五日，以
    八十八年度毒聲字第三十六號裁定送觀察、勒戒後，認有繼續施用毒品之傾向，
    再經台灣高雄地方法院於八十八年一月二十五日，以八十八年度毒聲字第四六三
    號裁定令入戒治處所施以強制戒治，期間經評定為合格，由台灣高雄地方法院於
    八十八年五月二十一日，以八十八年度毒聲字第三六八四號裁定停止戒治，所餘
    戒治期間，付保護管束，惟甲○○於保護管束期間內，復又吸食毒品，經台灣高
    雄地方法院於八十八年十月十二日，以八十八年度毒聲字第七五三七號裁定撤銷
    停止戒治，令入戒治處所施以強制戒治，並於八十九年十二月十七日強制戒治期
    滿，由臺灣高雄地方法院檢察署檢察官於九十年一月九日，以九十年度戒毒偵字
    第三十四號為不起訴處分確定。嗣又因於前案不起訴處分確定後五年內之九十一
    年七月二十七日下午二時起回溯二十四小時內某時，在不詳處所施用第一級毒品
    海洛因一次，經臺灣高雄地方法院檢察署檢察官聲請簡易判決處刑，由本院於九
    十一年十月二十八日，以九十一年度簡字第九０五號判處有期徒刑六月確定，並
    依檢察官之聲請以九十一年度毒聲字第六０二五號裁定令入強制處所施以強制戒
    治後，經臺灣高雄地方法院檢察署於九十一年十一月十二日，以九十一年度戒執
    二字第八七三號通緝在案等節，有臺灣高雄地方法院檢察署刑案資料查註紀錄表
    、臺灣高雄地方法院被告院內索引卡紀錄表、臺灣高等法院被告全國前案紀錄表
    及各該不起訴處分書、本院裁定書、判決書各一紙附卷可稽，其於五年內三犯毒
    品危害防制條例第十條第一項之施用第一級毒品罪之犯行明確，上訴人所辯係卸
    責之詞，不足採信，其犯行已堪認定。
二、核上訴人甲○○所為，係犯毒品危害防制條例第十條第一項之施用第一級毒品罪
    。上訴人甲○○持有毒品後進而施用，其持有之低度行為已為施用之高度行為所
    吸收，不另論罪。
三、原審適用毒品危害防制條例第十條第一項，刑法第十一條前段、第四十一條第一
    項前段，罰金罰鍰提高標準條例第二條規定，並審酌上訴人甲○○前曾因施用毒
    品犯行分別經檢察官依觀察、勒戒無繼續施用毒品傾向為由為不起訴處分及法院
    判處有期徒刑六月確定後，猶繼續施用毒品，顯不知悔改警惕且無戒除之決心，
    本不宜寬貸，惟念及其所犯乃自戕之行為，尚無危及他人，此次只施用一次，所
    犯情節非重等一切情狀，量處有期徒刑六月，並諭知如易科罰金以三百元折算一
    日。經核原判決認事用法並無不合，量刑亦屬適當，上訴人甲○○上訴否認施用
    毒品，為無理由，應予駁回。
據上論結，應依刑事訴訟法第三百六十八條，判決如主文。
本案經檢察官張其主到庭執行職務。
中      華      民      國    九十二    年     十一     月    二十八    日
                              臺灣高等法院高雄分院刑事第九庭
                                  審判長法官  張明松
                                        法官  任森銓
                                        法官  張盛喜
右正本證明與原本無異。
如不服本判決應於收受本判決後十日內向本院提出上訴書狀，其未述上訴理由者，
並得於提起上訴後十日內向本院補提理由書狀（均須按他造當事人之人數附繕本)「
切勿逕送上級法院」。
                  書記官  楊茱宜
中      華      民      國    九十二    年     十一     月    二十八    日
附錄本判決所論罪法條：
毒品危害防治條例第十條第一項
施用第一級毒品者，處六月以上五年以下有期徒刑。


司法院資訊處製作；財團法人民間司法改革基金會備份。
